【裁判字號】    98,台上,930
【裁判日期】    980226
【裁判案由】    違反毒品危害防制條例
【裁判全文】
最高法院刑事判決              九十八年度台上字第九三０號
上  訴  人  甲○○
選任辯護人  金鑫律師
上  訴  人  乙○○
選任辯護人  陳石山律師
            游涵歆律師
上列上訴人等因違反毒品危害防制條例案件，不服台灣高等法院
中華民國九十七年十一月十九日第二審更審判決（九十七年度上
更(一)字第三九三號，起訴案號：台灣桃園地方法院檢察署九十五
年度偵字第一四七一八、一六七五一號），提起上訴，本院判決
如下：
    主  文
原判決撤銷，發回台灣高等法院。
    理  由
本件原判決撤銷第一審關於上訴人甲○○、乙○○部分所為科刑
之判決，改判仍依想像競合犯，從一重均論處上訴人二人共同運
輸第一級毒品罪刑。固非無見。
惟查：依刑事訴訟法第一百五十七條、第一百五十八條之一規定
，公眾週知之事實，無庸舉證，然應予當事人就該事實有陳述意
見之機會。其所稱無庸舉證之「公眾週知之事實」，係指具有通
常知識經驗之一般人所通曉且無可置疑而顯著之事實而言，如該
事實非一般人所知悉或並非顯著或尚有爭執，即與公眾週知事實
之性質，尚不相當，自仍應舉證證明之，始得為該事實之認定，
否則即有認定事實不依證據之違誤。原判決就上訴人二人否認運
送第一級毒品海洛因犯行，所辯係依僱用彼等運毒之真實姓名不
詳綽號「俊哥」者，告知彼等運送之毒品應係愷他命等語，固以
中南半島地區為毒梟取得海洛因之重要來源地區，且國內毒梟已
能於國內自行配製愷他命毒品，此經國內各類媒體多所報導，乃
公眾週知之事實，再者，乙○○於本件毒品之運送，統籌安排交
通、擇定押運人選、接機取貨等諸般事宜，對上訴人二人與已判
決確定之共同被告王富民因運毒收取之代價總額新台幣六十萬元
，所占成本比例甚高，豈能謂為不知，另甲○○在越南期間曾提
供海洛因予王富民施用而接觸海洛因，因認上訴人二人縱未開封
檢視所運送之毒品，於主觀上仍得預見該毒品可能為海洛因，就
本件私運海洛因入境台灣，有不確定故意，上開所辯純屬卸責之
詞，不予採信云云，予以指駁。然原審審理時，未曾就其所指上
開公眾週知之事實予上訴人二人陳述意見之機會，其所踐行之證
據調查程序，已難謂為適法。況上開海洛因重要來源地與我國自
製愷他命各情，並非吾人基於日常生活經驗所得之定則，而原判
決就其為公眾所週知之事實一節，復未於理由內具體說明其認定
所憑之依據，亦嫌理由不備。再者，原判決認上訴人二人與王富
民運毒收取之代價所占成本比例甚高之事實，固援引卷附法務部
函文所載九十五年下半年海洛因、愷他命之大、中及小盤價格為
其論據，然該等價格水準是否為上訴人二人所知悉？如何憑以與
彼等所收取代價相較而推斷彼等應知所運送者係價值高昂之海洛
因？另原判決所指甲○○在越南期間曾接觸海洛因一事，與其對
本件運送之毒品為海洛因有無預見之可能，二者間究有何關聯？
原判決均未為必要之說明，遽憑以推斷上訴人二人對運送之毒品
為海洛因有不確定故意，同有理由不備之違誤。以上，或為上訴
意旨所指摘，或係本院得依職權調查之事項，應認原判決仍有發
回更審之原因。
據上論結，應依刑事訴訟法第三百九十七條、第四百零一條，判
決如主文。
中    華    民    國  九十八  年    二    月  二十六  日
                      最高法院刑事第四庭
                          審判長法官  張  淳  淙
                                法官  劉  介  民
                                法官  張  春  福
                                法官  蔡  彩  貞
                                法官  林  俊  益
      本件正本證明與原本無異
                                      書  記  官
中    華    民    國  九十八  年    三    月    四    日
                                                     Ｍ


司法院資訊處製作；財團法人民間司法改革基金會備份。
